臺灣苗栗地方法院刑事判決
110年度交簡上字第21號
上  訴  人  臺灣苗栗地方檢察署檢察官
被      告  吳柏葦




上列上訴人因被告過失傷害案件，不服本院110年度苗交簡字第2
31號第一審刑事簡易判決（聲請簡易判決處刑案號：109年度調
偵緝字第13號），提起上訴，本院管轄之第二審合議庭判決如下
：
    主  文
上訴駁回。　　
　　犯罪事實
一、吳柏葦未考領普通小型車汽車駕駛執照（原判決誤載為大型
    重型、普通重型機車駕駛執照），於民國108年10月18日下午
    9時5分許，駕駛車牌號碼000-0000號自用小客車，沿苗栗縣苗
    栗市為公路由東往西方向行駛，行經苗栗縣苗栗市為公路與苗
    栗火車站前圓環路口時，本應注意汽車行駛時，駕駛人應注意
    車前狀況，並隨時採取必要之安全措施，且依當時天候晴、夜
    間有照明、路面乾燥無缺陷、道路無障礙物、視距良好等情，
    並無不能注意之情形，竟疏未注意車前狀況而貿然直行。適張
    婉柔、鄭國塏分別騎乘車牌號碼000-0000、037-GMP號普通重
    型機車，並均沿苗栗縣苗栗市建中街82巷由南往北方向，同時
    行駛至上開圓環路口之際，皆因避煞不及而先後遭吳柏葦所
    駕車輛撞擊，致張婉柔受有胸壁挫傷、右前臂、右手擦傷及
    挫傷、左膝、左踝、右小腿挫傷及擦傷之傷害；鄭國塏因而
    受有四肢多處擦挫傷之傷害。
二、案經張婉柔、鄭國塏訴由苗栗縣警察局苗栗分局報告臺灣苗
　　栗地方檢察署檢察官偵查起訴。
    理  由
一、證據能力：
  ㈠本判決下述所引用被告以外之人於審判外之陳述，檢察官、
    被告吳柏葦於本院審理時對於該等證據能力均不爭執，且迄
    於言詞辯論終結前亦未聲明異議，本院審酌上開證據資料作
    成時之情況，尚無違法不當及證明力明顯過低之瑕疵，認為
    以之作為證據應屬適當，依刑事訴訟法第159 條之5 規定，
    均有證據能力。
  ㈡本判決下述所引用之非供述證據，與本案均具有關聯性，且
    均係依法定程序合法取得，而查無依法應排除其證據能力之
    情形，復經本院依法踐行證據調查程序，自均得作為本院認
    事用法之依據。 
二、認定犯罪事實所憑之證據及理由： 
　　上揭犯罪事實，業據被告於偵訊及審理中均坦承不諱（見偵
    緝卷第17頁，本院交簡上卷第54頁），核與告訴人張婉柔、
    鄭國塏於警詢及偵訊中指證之情節相符（見偵卷第21至27頁
    ，偵緝卷第25至27頁），並有大千綜合醫院診斷證明書、衛
    生福利部苗栗醫院診斷證明書、道路交通事故現場圖、道路
    交通事故調查報告表㈠、調查報告表㈡、公路監理電子閘門證
    號查詢汽車駕駛人資料各1份、現場照片39張及監視器錄影
    畫面翻拍照片6張附卷可稽（見偵卷第47至49頁、第55至83
    頁，本院交易字卷第21頁），足認被告上開任意性自白與事
    實相符。從而，本案事證明確，被告犯行已堪認定，應依法
    論科。
三、論罪科刑：
　㈠查被告未考領有普通小型車汽車駕駛執照，有前揭證號查詢
    汽車駕駛人資料在卷可證，其無照駕駛車輛而過失致告訴人
    2人受有傷害，核其所為，係犯道路交通管理處罰條例第86
    條第1項、刑法第284條前段之無駕駛執照駕車因過失傷害人
    罪。起訴意旨認被告所為係犯刑法第284條前段之過失傷害
    罪，容有未合，惟因二者基本社會事實同一，本院自應審理
    ，且此部分業經本院於審理中當庭告知被告上開罪名以供答
    辯（見本院交簡上卷第36、54頁），而無礙被告防禦權之行
    使，爰依刑事訴訟法第300條規定變更起訴法條。
  ㈡被告以一過失駕駛行為致告訴人2人受有傷害，係一行為觸犯
    數罪名之同種想像競合犯，應依刑法第55條規定，從一重處
    斷。又被告無駕駛執照駕車，因而致人受傷，自應依道路交
    通管理處罰條例第86條第1項規定加重其刑。
　㈢再按刑法第62條前段所定之自首減輕其刑，係以對於未發覺
    之罪自首而受裁判為要件。故犯罪行為人應於有偵（調）查
    犯罪職權之公務員未發覺犯罪事實或犯罪人之前自首犯罪，
    並接受裁判，兩項要件兼備，始能邀減輕寬典之適用。若犯
    罪行為人自首犯罪之後，拒不到案或逃逸無蹤，顯無悔罪投
    誠，甘受裁判之情，要與上揭法定減刑規定要件不符，不能
    予以減刑（最高法院94年度台上字第5690號、104年度台上
    字第2962號判決意旨參照）。查被告於犯罪後停留在現場，
    並向前往現場處理車禍事故之警員坦承為肇事者等情，有苗
    栗縣警察局苗栗分局警備隊道路交通事故肇事人自首情形紀
    錄表1紙在卷可稽（見偵卷第85頁）。惟其本案犯行經起訴
    後，因有逃匿之事實，經原審於109年11月30日發布通緝，
    嗣於同年12月18日為警緝獲，後因被告再度逃匿，遂經本院
    於110年4月1日發布通緝，後於同年4月2日為警緝獲等情，
    有本院109年度苗院雅刑圓緝字第241號、110年度苗院雅刑
    圓緝字第58號通緝書各1份及苗栗縣警察局苗栗分局通緝案
    件移送書2份在卷可按（見本院交易卷第73頁至第77頁、第1
    85頁至第189頁）。而被告於原審審理過程中，既因逃匿而
    屢遭通緝方緝獲歸案，自難認有接受裁判之意思，故揆諸前
    揭判決意旨，核無自首減輕其刑規定適用之餘地。
　㈣末按量刑輕重，係屬事實審法院得依職權自由裁量之事項，
    苟已斟酌刑法第57條各款所列情狀而未逾越法定刑度，不得
    遽指為違法。又在同一犯罪事實與情節，如別無其他加重或
    減輕之原因，下級審法院量定之刑，亦無過重或失輕之不當
    情形，則上級審法院對下級審法院之職權行使，原則上應予
    尊重（最高法院72年台上字第6696號判例、85年度台上字第
    2446號判決意旨參照）。原判決以被告未領有適當駕駛執照
    ，且未注意交通規則而駕車，肇生車禍事故致告訴人2人受
    有傷害，所為實屬非是。兼衡被告坦承犯行之態度，及肇事
    之情節、過失程度、告訴人2人所受傷勢，暨被告自承國中
    畢業之智識程度、現以視聽伴唱業為職、月薪約新臺幣3萬5
    ,000元，家中尚有母親及幼子需其照顧扶養之生活狀況，且
    迄未與告訴人2人達成調解，暨告訴人張婉柔所表示之刑度
    意見等一切情狀，因而適用刑事訴訟法第449條第2項、第45
    4條第2項、第300條，道路交通管理處罰條例第86條第1項，
    刑法第11條前段、第284條前段、第55條、第41條第1項前段
    ，刑法施行法第1條之1第1項等規定予以簡易判決處刑，量
    處有期徒刑4月，並諭知易科罰金之折算標準，其認事用法
    ，均無違誤，且就刑法第57條各款有關量刑審酌事項，已詳
    加斟酌，量刑亦屬妥適，揆諸前揭說明，難謂有何違法失當
    可言，應予維持。至檢察官固以被告未與告訴人達成和解，
    可顯被告犯後並無悔悟之心，因認原判決量刑過輕未能收教
    化之功為由提起上訴，然因原判決業已將被告未與告訴人達
    成和解暨其犯後態度等情均列入量刑事由，且其量刑並無違
    法失當或裁量濫用之處等節，均如前述，是檢察官提起本案
    上訴，為無理由，應予駁回。
據上論斷，應依刑事訴訟法第455條之1第1項、第3項、第368條
，判決如主文。
本案經檢察官李雅雯提起公訴，檢察官黃智勇到庭執行職務
中    華    民    國    110    年    9    月     1    日
                  刑事第一庭  審判長法  官  魏宏安
                                    法  官  王瀅婷
                                    法  官  朱俊瑋 　
以上正本證明與原本無異。
本判決不得上訴。
  　　　　　　　                    書記官　鄭雅雁
中　　華　　民　　國　　110 　年　　9 　　月　　1 　　日